【裁判字號】    95,抗,1018
【裁判日期】    951226
【裁判案由】    聲請撤銷緩刑
【裁判全文】
臺灣高等法院刑事裁定                  95年度抗字第1018號
抗  告  人  甲○○
                      號
上列抗告人因聲請撤銷緩刑案件，不服臺灣臺北地方法院中華民
國95年10月27日裁定（95年度撤緩字第70號），提起抗告，本院
裁定如下：
    主  文
原裁定撤銷。發回台灣臺北地方法院。
    理  由
一、本件聲請意旨略以：受刑人甲○○因犯妨害公務案件，經臺
    灣臺北地方法院以94年度訴字第426號判決判處有期徒刑8月
    、拘役50日緩刑4年，於94年6月30日確定在案。受刑人竟又
    於緩刑期內即94年10月16日更犯妨害公務等罪，情節非微，
    經台灣台北地方法院以95年度簡字第1637號以妨害公務等罪
    判處有期徒刑6 月確定，足見並非一時失慮，且更違反先前
    以被告「經此教訓，當知所惕勵，應無再犯之虞」而判決緩
    刑之基本目的，而有刑法第75 條之1「足認原宣告之緩刑難
    收其預期效果，而有執行刑罰之必要」甚明，爰依前開規定
    聲請撤銷緩刑。
二、本件抗告意旨略以：抗告人甲○○因犯妨害公務案件，經臺
    灣臺北地方法院以94年度訴字第426號判決判處有期徒刑8月
    、拘役50日、緩刑4年，於94年6月30日確定在案。惟於緩刑
    期內即94年10月16日更犯妨害公務等罪，情節非微，經台灣
    台北地方法院以95年度簡字第1637號以妨害公務等罪判處有
    期徒刑6月並得易科罰金確定，前經臺灣臺北地方法院檢察
    署聲請撤銷前開4年之緩刑宣告，惟經臺灣台北地法院以95
    年度撤緩字第56號裁定駁回聲請確定在案，其後在無任何新
    事實新證據之情況下，臺灣臺北地方法院檢察署再以相同理
    由再度聲請撤銷上開緩刑之宣告，原審法院理應受上開裁判
    之拘束，駁回臺灣臺北地方法院檢察署之聲請，乃原判決就
    同一事實，並不顧確定裁判之存在，違反一事不再理之原則
    ，撤銷上開緩刑宣告，則原裁定顯有違背法令；又抗告人前
    開妨害公務案件，係因行事失慮及欠缺守法觀念所致，乃經
    原審裁定法院准予緩刑宣告，抗告人犯妨害公務罪迄今已年
    餘並未再犯罪，顯無任何難收原緩刑宣告之預期效果之具體
    事證，是本件原裁定撤銷緩刑之宣告，於法不合，應予撤銷
    云云。
三、按刑法關於撤銷緩刑宣告之規定，業於94年2月2日經總統以
    華總一義字第０九四０００一四九０一號令修正公布，並自
    95年7月1日起生效施行。又刑法施行法第6條之1規定：「於
    中華民國94年1月7日刑法修正施行前，受緩刑之宣告，94年
    1 月7日修正刑法施行後，仍在緩刑期內者，適用94年1月7
    日修正施行之刑法第75條、第75條之1及第76條規定」。原
    裁定依卷附之原審94年訴字第426號判決正本所載，本件係
    依舊法宣告緩刑，迄新法施行仍在緩刑期內，是依上開規定
    ，即應適用修正後刑法第75條之1規定。而以抗告人甲○○
    於94年間因犯詐欺得利、恐嚇、行使偽造私文書、妨害公務
    等罪，經原審於94年6月30日以94年度訴字第426號判決判處
    有期徒刑8月、拘役50日，緩刑4年，於94年6月30日確定在
    案。抗告人經此教訓後，理當深知悔悟，卻不此之圖，於前
    開緩刑期內，更犯侮辱公務員、妨害公務等罪，復經原審以
    95年度簡字第1637號判決判處有期徒刑6月，如易科罰金以
    300元折算1日確定，足見抗告人並未因前開緩刑之寬典而有
    所省悟及警惕，前開宣告之緩刑，經核已難收其預期效果，
    當有執行刑罰之必要，故本件與修正後刑法第75條之1條第1
    項第2款之規定相符，自得撤銷其緩刑之宣告。是聲請人之
    聲請，核屬允當，受刑人前開緩刑之宣告應予以撤銷，固非
    無見。
四、經查：
    (一)、雖「緩刑期內因故意犯他罪，而在緩刑期內受得易科罰
        金之有期徒刑、拘役或罰金之宣告確定者」，足認原宣
        告之緩刑難收其預期效果，而有執行刑罰之必要者，「
        得」撤銷其宣告，刑法第75條之1第1項第2款定有明文
        。惟考其立法意旨略以：關於緩刑之撤銷，現行法第75
        條第1項固已設有2款應撤銷之原因；至得撤銷緩刑之原
        因，則僅於保安處分章內第93條第3項與撤銷假釋合併
        加以規定，體例上不相連貫，實用上亦欠彈性，爰參酌
        德國及奧地利現行立法例增訂得撤銷緩刑之原因，其中
        現行關於緩刑前或緩刑期間故意犯他罪，而在緩刑期內
        受得易科罰金之有期徒刑之宣告者，列為應撤銷緩刑之
        事由，因認過於嚴苛，而排除第75條應撤銷緩刑之事由
        ，移列至得撤銷緩刑事由，俾使「法官依被告再犯情節
        ，而裁量是否撤銷先前緩刑之宣告」；其次，如有前開
        事由，但判決宣告拘役、罰金時，可見行為人仍未見悔
        悟，有列為得撤銷緩刑之事由，以資彈性適用，爰於第
        1 項第1款、第2款增訂之。且本條採用裁量撤銷主義，
        賦予法院撤銷與否之權限，特於第1項規定實質要件為
        「足認原宣告之緩刑難收其預期效果，而有執行刑罰之
        必要」，供作審認之標準。亦即於上揭「得」撤銷緩刑
        之情形，法官應依職權本於合目的性之裁量，妥適審酌
        被告所犯前後數罪間，關於法益侵害之性質、再犯之原
        因、違反法規範之情節是否重大、被告主觀犯意所顯現
        之惡性及其反社會性等情，是否已使前案原為促使惡性
        輕微之被告或偶發犯、初犯改過自新而宣告之緩刑，已
        難收其預期之效果，而確有執行刑罰之必要，此與刑法
        第75條第1項所定2款要件有一具備，即毋庸再行審酌其
        他情狀，應逕予撤銷緩刑之情形不同，先予敘明。
    (二)、本件抗告人主張因犯妨害公務案件，經臺灣臺北地方法
        院以94年度訴字第426號判決判處有期徒刑8月、拘役50
        日、緩刑4年，於94年6月30日確定在案。惟於緩刑期內
        即94年10月16日更犯妨害公務等罪，情節非微，經台灣
        台北地方法院以95年度簡字第1637號以妨害公務等罪判
        處有期徒刑6月並得易科罰金確定，前經臺灣臺北地方
        法院檢察署聲請撤銷前開4年之緩刑宣告，惟經臺灣台
        北地法院以95年度撤緩字第56號裁定駁回聲請確定在案
        ，其後在無任何新事實新證據之情況下，臺灣臺北地方
        法院檢察署再以相同理由再度聲請撤銷上開緩刑之宣告
        ，如果非虛。則顯然是以上揭同一事證重行聲請撤銷緩
        刑之宣告，究否有違一事不再理法則之適用？原審並未
        詳究查明加以審認釐清，已有未洽。又本件檢察官聲請
        意旨僅認抗告人於緩刑期內即94年10月16日更犯妨害公
        務等罪，情節非微，經台灣台北地方法院以95年度簡字
        第1637號以妨害公務等罪判處有期徒刑6月確定，足見
        並非一時失慮，且更違反先前以被告「經此教訓，當知
        所惕勵，應無再犯之虞」而判決緩刑之基本目的，而有
        刑法第75條之1「足認原宣告之緩刑難收其預期效果，
        而有執行刑罰之必要」甚明，爰依前開規定聲請撤銷緩
        刑。原審就此既未依職權本於合目的性之裁量，妥適審
        酌抗告人所犯前後二罪間，關於法益侵害之性質、再犯
        之原因、違反法規範之情節是否重大、抗告人主觀犯意
        所顯現之惡性及其社會性等情，是否已使前案原為促使
        惡性輕微之抗告人或偶發犯、初犯改過自新而宣告之緩
        刑，已難收其預期之效果，而確有執行刑罰之必要性，
        在裁定理由內復疏未詳加論述審認明白，而泛以抗告人
        並未因前開緩刑之寬典而有所省悟及警惕，前開宣告之
        緩刑，經核已難收其預期效果，當有執行刑罰之必要，
        應予撤銷，同有理由不備之違誤，核有未合。抗告人之
        抗告執此指摘原裁定不當，難謂全然無據，為有理由，
        應由本院將原裁定撤銷，發回原法院續查，另為妥當之
        裁定，以昭折服。
五、據上論斷，應依刑事訴訟法第413條前段，裁定如主文。
中    華    民    國    95    年    12    月    26    日
                  刑事第十五庭  審判長法  官  吳  昭  瑩
                                      法  官  楊  貴  雄
                                      法  官  李  釱  任
以上正本證明與原本無異。
不得再抗告。
                                      書記官  游  桂  
中    華    民    國    95    年    12    月    27    日


司法院資訊處製作；財團法人民間司法改革基金會備份。
